【裁判字號】    99,訴緝,2
【裁判日期】    990527
【裁判案由】    偽造有價證券
【裁判全文】
臺灣花蓮地方法院刑事判決               99年度訴緝字第2號
公  訴  人  臺灣花蓮地方法院檢察署檢察官
被      告  乙○○
指定辯護人  林政雄律師
上列被告因偽造有價證券案件，經檢察官提起公訴（82年度偵字
第1837號），本院判決如下：
    主  文
乙○○意圖供行使之用，而偽造有價證券，處有期徒刑年拾月
月。偽造之甲○○印章壹枚及偽造以甲○○為共同發票人、面額
新台幣肆拾玖萬玖仟伍佰元、發票日八十一年十月十七日之本票
部分均沒收。
    事  實
一、乙○○於民國81年10月17日，向花蓮市「富泰汽車股份有限
    公司」（下簡稱富泰公司）購買「雷諾19」汽車乙部（起訴
    書誤載為裕隆汽車），除給付新台幣（下同）10多萬元之現
    金外，餘額辦理貸款 499,500元支付，其為供擔保，竟基於
    偽造有價證券之犯意，意圖為自己不法之所有，在本票之發
    票人欄位偽簽「甲○○」署名乙枚，並以委託不知情業者偽
    刻之甲○○印章蓋印其上，而偽造以甲○○為共同發票人、
    面額為 499,500元之本票乙紙，交予該公司業務員羅美珠而
    行使之，致羅美珠陷於錯誤而交付上開汽車，並足以生損害
    於甲○○、富泰公司，嗣因乙○○未按期清償，經富泰公司
    持本票聲請對乙○○、甲○○強制執行，經本院82年度票字
    第202號裁定准許，甲○○收到裁定後，始知上情。
二、案經告訴人甲○○訴由台灣花蓮地方法院檢察署檢察官偵查
    起訴。
    理  由
一、上揭犯罪事實，業據被告乙○○於本院行準備程序及審理時
    坦承不諱，核與告訴人甲○○、證人羅美珠、汝洪洋於偵查
    中所指、證述之情節相符（告訴人於偵查中向檢察官所為之
    陳述，雖未具結，然經被告同意有證據能力，經審酌該言詞
    陳述作成時之情況，並無不適當之情事；證人羅美珠、汝洪
    洋依法具結，所為證詞並無顯有不可信之情況，是分別依刑
    事訴訟法第159條之5第1項、第159條之1第2項，均得為證據
    ），足認被告自白應與事實相符。此外，並有被告偽造之本
    票影本、本院裁定各乙份在卷可稽。綜上，本件事證明確，
    被告犯行堪予認定。
二、核被告所為，係犯刑法第339條第1項之詐欺取財罪、同法第
    201條第1項之偽造有價證券罪。又被告偽造印章、偽造印文
    、偽造署押之行為，均係偽造有價證券之部分行為；其偽造
    有價證券後，復持以行使，行使偽造有價證券之低度行為應
    為偽造有價證券之高度行為所吸收，均不另論罪。被告利用
    不知情刻印業者偽刻印章，為間接正犯。被告並非行使本票
    以取得其票面價值，而係用作擔保，是另涉詐欺取財罪，檢
    察官雖未起訴詐欺取財罪，然此部分因與行使偽造有價證券
    罪間，具有方法、目的之牽連關係，本院應併予審理。因被
    告行為後，新修正施行之刑法已刪除第55條關於牽連犯之規
    定，被告所犯行使偽造有價證券、詐欺取財 2罪，若依修正
    後之規定，應改依數罪併罰之規定分論併罰，若依施行修正
    前即行為時之規定，則應從一重處斷，經比較新舊法規定，
    新法並非較有利於被告，依刑法第2條第1項前段規定，應適
    用行為時之法律，即適用修正前刑法第55條牽連犯之規定，
    從一重之偽造有價證券罪論處，附此敘明。
三、爰審酌被告為貪圖私利，未得甲○○同意，即冒用于女名義
    ，以甲○○為其簽發約50萬元本票之共同發票人，用以向富
    泰公司詐得汽車乙部，對於于女之票據信用及社會金融秩序
    造成損害非輕，及其犯罪後逃亡，經本院於82年12月17日通
    緝，雖曾於90年 1月2日將被告緝獲，然訊畢經命具保4萬元
    釋放後，又再次逃亡，本院又於90年11月23日通緝，至99年
    間始緝獲，前後逃避刑責近20年，迄今尚未賠償被害人富泰
    公司、于女之損失，犯罪後態度難認良好，惟於本院行準備
    程序及審理時坦承犯行，已有悔意等一切情狀，量處如主文
    所示之刑。
四、另被告偽造以甲○○為共同發票人之本票部分，不問屬於犯
    人與否，應依刑法第 205條規定宣告沒收；偽造之甲○○印
    章乙枚雖未扣案，然無證據證明已經滅失，爰依刑法第 219
    條規定宣告沒收。
據上論斷，應依刑事訴訟法第299條第1項前段，刑法第2條第1項
前段、第201條第1項、第339條第1項、第205條、第219條，修正
前刑法第55條，刑法施行法第1條之1，判決如主文。
本案經檢察官吳宇青到庭執行職務
中    華    民    國    99    年    5     月    27    日
                  刑事第三庭    審判長法  官  李世華
                                      法  官  許乃文
                                      法  官  蕭一弘
以上正本證明與原本無異。
如不服本判決應於收受送達後10日內向本院提出上訴書狀，並應
敘述具體理由。其未敘述上訴理由者，應於上訴期間屆滿後20日
內向本院補提理由書(均須按他造當事人之人數附繕本)「切勿逕
送上級法院」。告訴人或被害人如對於本判決不服者，應具備理
由請求檢察官上訴，其上訴期間之計算係以檢察官收受判決正本
之日期為準。
中    華    民    國    99    年    5     月    27    日
                                書記官
附錄法條
中華民國刑法第201條（有價證券之偽造變造與行使罪）
意圖供行使之用，而偽造、變造公債票、公司股票或其他有價證
券者，處3年以上10年以下有期徒刑，得併科3千元以下罰金。
行使偽造、變造之公債票、公司股票或其他有價證券，或意圖供
行使之用，而收集或交付於人者，處1年以上7年以下有期徒刑，
得併科3千元以下罰金。
中華民國刑法第339條（普通詐欺罪）
意圖為自己或第三人不法之所有，以詐術使人將本人或第三人之
物交付者，處5年以下有期徒刑、拘役或科或併科1千元以下罰金
。
以前項方法得財產上不法之利益或使第三人得之者，亦同。
前二項之未遂犯罰之。

司法院資訊處製作；財團法人民間司法改革基金會備份。
